【裁判字號】    90,上易,3587
【裁判日期】    901121
【裁判案由】    傷害
【裁判全文】
臺灣高等法院刑事判決                            九十年度上易字第三五八七號
    上  訴  人
    即  被  告  乙○○
    上  訴  人
    即  被  告  丙○○
右上訴人等因傷害等案件，不服臺灣新竹地方法院九十年度易字第一０六號，中華民
國九十年七月二十日第一審判決（起訴案號：臺灣新竹地方法院檢察署八十九年度偵
字第五０八０號），提起上訴，本院判決如左︰
    主  文
上訴駁回。
    事  實
一、乙○○與甲○○二人係夫妻關係，乙○○於民國（下同）八十九年四月三日，駕
    駛車號Ｈ三－五五五九賓士自小客車搭載女性友人丙○○前往新竹縣峨嵋鄉湖光
    村其母親之田地整理田園，乙○○之妻甲○○獲知乙○○欲前往上址後亦自行駕
    車前往，同日下午三時三十分許，甲○○見乙○○所有前開自小客車停放於曬穀
    場上，且發現丙○○單獨坐在前開車內更換鞋子，即趨前質問，並表明其係乙○○之妻，丙○○反唇相譏，甲○○因另有要事，亟需處理，遂拔下該汽車鑰匙先
    行離開。同日下午四時許，甲○○折返前開田地，見乙○○與丙○○一同從田裡
    步行上來，一時氣憤，竟動手掌摑乙○○二巴掌（未據告訴），丙○○見狀上前
    責問甲○○怎可打人，雙方發生口角，丙○○即基於傷害之故意，徒手毆打對方
    ，致甲○○之臉、頸、胸部、左上臂等處，其間，乙○○以身體擋在二人中間意
    圖勸阻，詎丙○○仍不罷手，隔著乙○○以雙腳踢向甲○○之膝蓋及小腿，致甲○○受有左眼皮擦傷（長二公分）、右頸部擦傷（四公分乘以一公分）、右小腿
    擦傷（六公分乘以四公分）、左上臂擦傷（六公分乘以四公分）等傷害。乙○○
    得知甲○○取走前開汽車鑰匙，欲取回前開鑰匙，竟亦基於傷害之故意，徒手強
    力搶取甲○○手中所握之鑰匙，然未得逞，致甲○○左手無名指紅腫（二公分乘
    以二公分），嗣甲○○坐上前開車輛之駕駛座，乙○○趕至，復接續上開犯意，
    以腳踩住甲○○之左大腿，阻止甲○○駕車離去，致甲○○受有左大腿擦傷（六
    公分乘以四公分）之傷害。
二、乙○○於八十九年六月四日晚上九時許，因未交代行蹤即行出門，適甲○○風聞
    乙○○、丙○○交往過密，且在新竹市○○街十四號六０五室租屋共處，乃於同
    日晚上九時三十分許，前往上開租住處敲門，乙○○開門後，甲○○發現屋內部
    分家電係屬新品，心生不滿，怒砸花瓶，乙○○見狀，即另基於傷害之故意，出
    拳毆打甲○○之手、臉、腳等處，並以手掐住甲○○之頸部，致甲○○受有左下
    頜挫傷，頸部、左膝、右大腿及左手腕瘀青之傷害。
三、案經甲○○訴由臺灣新竹地方法院檢察署檢察官偵查起訴。
    理  由
壹、前開事實欄一部分：
一、訊據被告乙○○、丙○○均否認有上開傷害犯行，被告乙○○辯稱：伊係因車鑰
    匙遭告訴人取走，不得已始將腳踩在告訴人甲○○兩腳間之駕駛座上，不讓告訴
    人駛離，但並未用腳踩告訴人之大腿，且伊於勸架時，身上尚揹著除草機，告訴
    人甲○○左手無名指之傷害，應係打到鋤草機所致，與伊無關云云。被告丙○○
    辯稱：係告訴人甲○○先動手，伊始與告訴人拉扯，但並未毆打告訴人，且純係
    正當防衛，尚屬不罰云云。惟查：
(一)右開事實，迭據告訴人甲○○指訴綦詳，復有載明上開傷情之南門綜合醫院及行
    政院國軍退除役官兵輔導委員會竹東榮民醫院診斷證明書各一紙附卷可稽。
(二)被告乙○○於檢察官偵查中自承：「．．．，我有用腳踩她的大腿，是要阻止她
    開車離開，也有用手搶她手上的鑰匙．．．。」等語（見偵卷第四十二頁正面）
    ，且於原審具狀供稱：「．．．，於是雙方即發生拉扯，並進而抓髮、抓臉、踢
    打等行為」等語（見原審卷第二十一頁），被告丙○○於檢察官偵查中亦供稱：
    「．．．她就打她先生耳光，我說你怎麼可以打人，甲○○說我教訓我先生不用
    你管，後來甲○○有過來抓我，把我的項鍊抓斷，我有回手．．．。」等語（見
    偵卷第四十一頁背面），且於原審亦不諱言：「當時告訴人甲○○一把抓住我的
    臉及胸部，把項鍊扯斷了，還抓的很緊不肯放手，我就抓她的頭，把她推開，我
    的雙腳也一直往前踢，是不是有踢到告訴人甲○○，我不記得了」等語（見原審
    卷第十五頁），足認被告丙○○係因被告乙○○遭告訴人刮耳光，心生不滿始毆
    打告訴人，另被告乙○○係為取回被告訴人取走之車鑰匙而動手毆打告訴人，委
    無足疑。被告等嗣否認上情，無非事後空言，不足採信。
(三)至被告丙○○雖另辯稱：伊係先遭告訴人甲○○之攻擊，為防衛自己權利，始發
    生拉扯情事云云，惟為告訴人所否認，且被告丙○○自承並未驗傷，無法提出遭
    毆打之證明，況被告丙○○如先遭告訴人攻擊，亦非不得逃避離去，難認合於正
    當防衛之要件。至被告乙○○固亦附合被告丙○○之詞，供稱：係告訴人甲○○
    先動手毆打被告丙○○云云，惟被告乙○○己身涉及不法，難期為公平之陳述，
    自不得徒憑其陳述即據為有利被告丙○○之認定。至被告丙○○供稱告訴人事後
    曾向其道歉，且與其一起學習打球等語，即令非虛，亦不足推定被告丙○○未有
    毆打告訴人之犯行，此部分自無查證之必要，附此敘明。
(四)綜上所述，被告等此部份傷害犯行均堪認定。
貳、前開事實欄二之部分：
一、訊據被告乙○○固坦承於事實欄二所載時地與告訴人甲○○發生爭執，且徒手拉
    住告訴人手腕之方式將告訴人拉出門外等情不諱，惟亦否認有傷害之犯行，辯稱
    ：前開坐落新竹市○○街十四號六０五室之空間窄小，擺設又多，致伊與告訴人
    拉扯時，造成告訴人之手、臉及腳部受傷，並非伊故意為之云云。
二、惟查：右揭事實，已據告訴人指訴綦詳，並有載明上開傷情之行政院國軍退除役
    官兵輔導委員會竹東榮民醫院診斷證明書一紙在卷可稽，且被告於原審亦供稱；
    「．．．我只是制止她摔我的東西，我有推她」等語，觀之該診斷證明書所載告
    訴人所受傷勢，遍及左下頷、頸部、左膝、右大腿及左手腕等部位，衡情難謂被
    告乙○○無傷害之故意，參諸被告乙○○於檢察官偵查中供稱：「我不知道她傷
    怎麼來的」等語，前後不一，更見情虛，足認被告乙○○所辯，不足採信，此部
    份傷害犯行亦堪認定。
參、核被告等所為，均係犯刑法第二百七十七條第一項之傷害人之身體罪。被告乙○○所犯二次傷害犯行，犯意各別，行為互殊，應予分論併罰。被告乙○○於前開
    事實欄一所載時地，原係以身體阻擋在告訴人及被告丙○○中間，並未與被告丙○○聯手毆打告訴人，嗣為取回鑰匙，始傷害告訴人，足認彼等就該部分傷害犯
    行，犯意各別，行為獨立，不成立共同正犯。公訴人認此部分被告乙○○與被告
    丙○○係基於共同傷害之犯意傷害告訴人，尚有誤會，附此敘明。
肆、原審基於前揭理由，因依刑法第二百七十七條第一項、修正後第四十一條第一項
    前段、第五十一條第六款，罰金罰鍰提高標準條例第一條前段、第二條各規定，
    於審酌被告等犯罪之動機、手段、目的、所生損害、生活狀況、智識程度及犯罪
    後態度等一切情狀，就被告乙○○部分，分別量處拘役三十日及拘役三十五日，
    並均諭知易科罰金折算之標準，及定其應執行刑為拘役六十五日，並諭知易科罰
    金折算之標準，暨就被告丙○○部分，量處拘役三十日，並諭知易科罰金折算之
    標準。核其認事用法，俱無違誤，量刑亦甚允洽。被告等上訴意旨，空言否認犯
    罪，為無理由，應予駁回。
據上論斷，應依刑事訴訟法第三百六十八條，判決如主文。
本案經檢察官陳文禮到庭執行職務。
中      華      民      國     九十     年     十一     月    二十一    日
                              台灣高等法院刑事第六庭
                                  審判長法  官  陳  春  秋
                                        法  官  徐  培  元
                                        法  官  高  明  哲
右正本證明與原本無異。
不得上訴。
                                        書記官  李  垂  福
中      華      民      國     九十     年     十一     月    二十二    日
附錄本案論罪科刑法條全文：
刑法第二百七十七條第一項：
傷害人之身體或健康者，處三年以下有期徒刑、拘役或一千元以下罰金。
（不得上訴）


司法院資訊處製作；財團法人民間司法改革基金會備份。
